【裁判字號】    90,上易,1697
【裁判日期】    901016
【裁判案由】    傷害等
【裁判全文】
臺灣高等法院臺中分院刑事判決                    九十年度上易字第一六九七號
    上  訴  人
    即  被  告  甲○○
右上訴人因傷害等案件，不服臺灣苗栗地方法院八十九年度易字第八一三號中華民國
九十年六月十五日第一審判決（起訴案號：臺灣苗栗地方法院檢察署八十九年度偵字
第二一一七號），提起上訴，本院判決如左：
    主    文
原判決撤銷。
甲○○傷害人之身體，累犯，處有期徒刑參月，如易科罰金以參佰元折算壹日；又損
壞他人之自小客車前擋風玻璃，足以生損害於他人，累犯，處有期徒刑肆月，如易科
罰金以參佰元折算壹日。應執行有期徒刑伍月，如易科罰金以參佰元折算壹日。
    事    實
一、甲○○於民國（以下同）七十五年間，因贓物罪，經臺灣板橋地方法院判處有期
    徒刑五月確定，於七十六年三月十日易科罰金執行完畢；又於八十二年間，因賭
    博罪經臺灣新竹地方法院判處罰金一五千萬元，八十四年二月十八日執行完畢；
    復於八十五年間因賭博罪，經上開法院判處有期徒刑三月確定，於八十五年八月
    六日易科罰金執行完畢；復於八十七年間因賭博罪，經臺灣苗栗地方法院判處罰
    金一萬元，於八十七年十月九日繳清罰金執行完畢。
二、甲○○不知悔改，於八十九年十月十八日凌晨三時許，駕駛車號ＮＴ－五九一七
    號自小客車，行經苗栗縣公館鄉○○○路苗栗交流道到南下匝道口前，迴轉至內
    車道行駛時而與鄧文瀚所駕駛車號為ＭＢ－三二九八號之自小客車發生擦撞，即
    下車理論，因鄧文瀚要請交通警察處理，竟基於傷害之犯意，徒手毆擊鄧文瀚，
    致鄧文瀚受有左下眼皮瘀傷及裂傷達零點五公分、左前臂挫傷等傷害；又基於毀
    損之犯意，自其後車箱取出其所有之鐵棍一支，敲擊鄧文瀚上揭車輛駕駛座上方
    之前擋風玻璃，致其呈現圓形規則裂痕而損壞，足以生損害於鄧文瀚。
二、案經鄧文瀚訴請苗栗警察局苗栗分局移送臺灣苗栗地方法院檢察署檢察官偵查起
    訴。
    理    由
一、上訴人即被告甲○○（以下稱被告）於原審法院固承認於上述時、地駕車與被害
    人鄧文瀚所駕駛車輛發生擦撞，然否認有毆打及持鐵棍敲擊被害人車前擋風玻璃
    之事實，辯稱：擦撞當然會發生傷害毀損，但不是故意云云。嗣於本院則辯稱：
    係被害人自後追撞其車，對其餘事實則無意見等語。經查，上開事實業據被害人
    於警察局指述：「發生擦撞後，對方下車與我理論要求我賠償該車車損，我告知
    對方請派出所前來處理交通事故，對方聽到後就開我車門拉我出來，就出手毆打
    我，導致我的臉部及左手受傷，事後對方說如何處理，我說要報警處理，正用大
    哥大連絡中，對方往他的自小客車後行李箱拿出鐵棍一支，走到我的駕駛座邊與
    我理論，要求我下車，我說你喝酒，我不下車，我已聯絡警方前來處理，過後他
    拿鐵棍在我車前擋風玻璃打破裂後，對方駕駛自小客車離開現場」等語，復於原
    審法院審理中為相同之指述，並提出當日到苗栗醫院就診之診斷證明書一紙記載
    ：「左下眼皮破裂零點五公分及下眼皮瘀傷，左前臂挫傷」等情及車損照片四張
    ，以實其說。而據處理現場之承辦警員即苗栗縣警察局苗栗分局鶴岡派出所警察
    吳泰然於原審法院訊問時亦結證：「鄧文瀚報案後，約五分鐘到達現場，見到鄧
    文瀚車窗破裂，眼角受傷」等情，核與被害人指述情節相符。又依據偵查卷照片
    所示被害人自小客車車損狀況為駕駛座前上方擋風玻璃呈圓形規則向外發射破裂
    而觀，應屬車窗受外力而破裂，並非一般車禍所導致之不規則碎裂之毀損，且依
    據被告於警察局陳稱：車禍發生後，下車察看，受損不會嚴重等情，則既然車禍
    不嚴重，何以被告未留下等警察人員處理，釐清責任歸屬？如車禍不嚴重，何以
    被害人車窗會呈圓形狀破裂？被害人並因此受有事實欄所述之傷害？因此被告於
    原審法院所辯應屬臨訟卸責之詞，不足採信。本件犯行明確，應予論科。
二、核被告所為，係犯刑法第二百七十七條第一項傷害罪、第三百五十四條毀損罪。
    又被告所犯上開傷害與毀損二罪間，犯意各別，構成要件不同，方法有別，應分
    論併罰。又被告有事實欄所述前科執行完畢，此有臺灣苗栗地方法院檢察署刑案
    資料查註紀錄表及臺灣高等法院被告全國前案紀錄表一紙在卷可憑，其受有期徒
    刑執行完畢後，五年以內再犯本件有期徒刑以上之罪，為累犯，應依刑法第四十
    七條規定加重其刑。原審法院予以論罪科刑固非無見，惟查刑法第第四十一條已
    於九十年一月十日經修正公佈為：「犯最重本刑為五年以下有期徒刑以下之刑之
    罪，而受六個月以下有期徒刑或拘役之宣告，因身體、教育、職業、家庭之關係
    或其他正當事由，執行顯有困難者，得以一元以上三元以下折算一日，易科罰金
    。但確因不執行所宣告之刑，難收矯正之效，或難以維持法秩序者，不在此限。
    併合處罰之數罪，均有前項情形，其應執行之刑逾六月者，亦同。」比較新舊法
    ，顯然新法有利於被告。被告行為後法律既有變更，依刑法第二條第一項前段，
    自應適用裁判時之新法。詎原審法院就此置而不論，難謂適法。且被告就民事部
    分已與被害人達成和解，賠償其所受損害，有調解筆錄影本一份附卷可稽，原審
    法院對於此項事實亦未於判決內為審酌，作為科刑時之參考，亦有未當。被告上
    訴意旨指原判決量刑過重，尚非無理由，應由本院予以撤銷改判。爰審酌被告駕
    車與被害人發生擦撞，未釐清責任前，即出手毆打被害人，敲毀被害人所有車前
    擋風玻璃之暴行，導致被害人身心受創，惟民事部分已與被害人達成和解等犯後
    態度等一切情況，分別量處如主文第二項所示之刑，並均依修正後之刑法第四十
    一條第一項諭知易科罰金的折算標準，並定其應執行刑，以資懲罰。末查，被告
    所使用鐵棍壹支，雖係供犯罪所用之物且屬被告所有，然未經查扣，為免沒收之
    困難，不依刑法第三十八條第一項第二款規定宣告沒收，併此敘明。
三、據上論結，應依刑事訴訟法第三百六十九條第一項前段、第三百六十四條、第二
    百九十九條第一項前段，刑法第二條第一項前段、第二百七十七條第一項、第三
    百五十四條、第五十一條第五款、第四十七條、第四十一條第一項前段，罰金罰
    鍰提高標準條例第一條前段、第二條，判決如主文。
本案經檢察官乙○○到庭執行職務。
中      華      民      國      九十     年       十      月     十六   日
                                    臺灣高等法院臺中分院刑事第十庭
                                          審判長法  官  林  照  明
                                                法  官  李  寶  堂
                                                法  官  蕭  廣  政
右正本證明與原本無異。
不得上訴。
                                                書記官  黃  禎  祥
中      華      民      國      九十     年       十      月     十八   日
附錄論罪科刑法條：
刑法第二百七十七條
傷害人之身體健康者，處三年以下有期徒刑、拘役或一千元以下罰金。
犯前項之罪因而致人於死者，處無期徒刑或七年以上有期徒刑，致重傷者，處三年以
上十年以下有期徒刑。
刑法第三百五十四條
毀棄、損壞前二條以外之他人之物，或致令不堪用，足以生損害公眾或他人者，處二
年以下有期徒刑、拘役或五百元以下罰金。
                                                                        Ｉ


司法院資訊處製作；財團法人民間司法改革基金會備份。
